【裁判字號】    97,訴,1331
【裁判日期】    970530
【裁判案由】    毒品危害防制條例
【裁判全文】
臺灣臺中地方法院刑事判決              97年度訴字第1331號
公  訴  人  臺灣臺中地方法院檢察署檢察官
被      告  甲○○
                    （現因另案於臺灣臺中監獄執行中）
上列被告因違反毒品危害防制條例案件，經檢察官提起公訴（九
十七年度偵字第五九五三號），被告於準備程序中就被訴事實均
為有罪之陳述，受命法官於聽取當事人之意見後，由本院合議庭
裁定以簡式審判程序判決如下：
    主    文
甲○○犯如附表所示之罪，均累犯，各處如附表所示之刑。應執
行有期徒刑伍年。
    犯罪事實
一、甲○○前因違反毒品危害防制條例案件，經臺灣彰化地方法
    院以九十三年度訴緝字第二五號判決處以有期徒刑十月確定
    ，於民國九十四年四月十四日縮刑期滿執行完畢。詎其猶不
    知悔改，於明知海洛因、甲基安非他命分別係毒品危害防制
    條例所管制之第一、二級毒品，且甲基安非他命亦同屬藥事
    法所管制之禁藥，竟分別為下列之行為：
  (一)甲○○於九十六年五月中旬某日，基於轉讓第一級毒品海洛
    因之犯意，在臺中市○○路○段一四八號六樓李昀蔚、林勝
    吉等人宿舍內，將摻有海洛因之香煙一支（可供陳英華施用
    一次，重量未達依毒品危害防制條例第八條第六項公告應予
    加重之淨重五公克），無償轉讓並交付予陳英華施用。
  (二)甲○○於九十六年六月十日，又基於轉讓第一級毒品海洛因
    之犯意，在臺中市○○路○段一四八號六樓李昀蔚、林勝吉
    等人宿舍內，將摻有海洛因之香煙一支（可供陳英華施用一
    次，重量未達依毒品危害防制條例第八條第六項公告應予加
    重之淨重五公克），無償轉讓並交付予陳英華施用。
  (三)甲○○於九十六年七月十日，又基於轉讓第一級毒品海洛因
    之犯意，在臺中市○○路○段一四八號六樓李昀蔚、林勝吉
    等人宿舍內，將摻有海洛因之香煙一支（可供陳英華施用一
    次，重量未達依毒品危害防制條例第八條第六項公告應予加
    重之淨重五公克），無償轉讓並交付予陳英華施用。
  (四)甲○○於九十六年八月中旬某日，又基於轉讓第一級毒品海
    洛因之犯意，在臺中市○○路○段一四八號六樓李昀蔚、林
    勝吉等人宿舍內，將摻有海洛因之香煙一支（可供陳英華施
    用一次，重量未達依毒品危害防制條例第八條第六項公告應
    予加重之淨重五公克），無償轉讓並交付予陳英華施用。
  (五)甲○○於九十六年九月八日，另基於轉讓同屬禁藥之第二級
    毒品甲基安非他命之犯意，在臺中市○○路○段一四八號六
    樓李昀蔚、林勝吉等人宿舍內，將甲基安非他命一小包（可
    供李昀蔚施用一次，重量未達依毒品危害防制條例第八條第
    六項公告應予加重之淨重十公克），無償轉讓並交付予李昀
    蔚施用。
  (六)甲○○於九十六年九月十日，又基於轉讓同屬禁藥之第二級
    毒品甲基安非他命之犯意，在臺中市○○路○段一四八號六
    樓李昀蔚、林勝吉等人宿舍內，將甲基安非他命一小包（可
    供李昀蔚施用一次，重量未達依毒品危害防制條例第八條第
    六項公告應予加重之淨重十公克），無償轉讓並交付予李昀
    蔚施用。
  (七)甲○○於九十六年九月十一日，又基於轉讓同屬禁藥之第二
    級毒品甲基安非他命之犯意，在臺中市○○路○段一四八號
    六樓李昀蔚、林勝吉等人宿舍內，將甲基安非他命一小包（
    可供李昀蔚施用一次，重量未達依毒品危害防制條例第八條
    第六項公告應予加重之淨重十公克），無償轉讓並交付予李
    昀蔚施用。
  (八)甲○○於九十六年九月十二日，又基於轉讓同屬禁藥之第二
    級毒品甲基安非他命之犯意，在臺中市○○路○段一四八號
    六樓李昀蔚、林勝吉等人宿舍內，將甲基安非他命一小包（
    可供李昀蔚施用一次，重量未達依毒品危害防制條例第八條
    第六項公告應予加重之淨重十公克），無償轉讓並交付予李
    昀蔚施用。
  (九)甲○○於九十六年九月十三日，又基於轉讓同屬禁藥之第二
    級毒品甲基安非他命之犯意，在臺中市○○路○段一四八號
    六樓李昀蔚、林勝吉等人宿舍內，將甲基安非他命一小包（
    可供李昀蔚施用一次，重量未達依毒品危害防制條例第八條
    第六項公告應予加重之淨重十公克），無償轉讓並交付予李
    昀蔚施用。
  (十)甲○○於九十六年九月十四日，又基於轉讓同屬禁藥之第二
    級毒品甲基安非他命之犯意，在臺中市○○路○段一四八號
    六樓李昀蔚、林勝吉等人宿舍內，將甲基安非他命一小包（
    可供李昀蔚施用一次，重量未達依毒品危害防制條例第八條
    第六項公告應予加重之淨重十公克），無償轉讓並交付予李
    昀蔚施用。
  (十一)甲○○於九十六年九月十五日，又基於轉讓同屬禁藥之第二
    級毒品甲基安非他命之犯意，在臺中市○○路○段一四八號
    六樓李昀蔚、林勝吉等人宿舍內，將甲基安非他命一小包（
    可供李昀蔚施用一次，重量未達依毒品危害防制條例第八條
    第六項公告應予加重之淨重十公克），無償轉讓並交付予李
    昀蔚施用。
  (十二)甲○○於九十六年九月十六日，又基於轉讓同屬禁藥之第二
    級毒品甲基安非他命之犯意，在臺中市○○路○段一四八號
    六樓李昀蔚、林勝吉等人宿舍內，將甲基安非他命一小包（
    可供李昀蔚施用一次，重量未達依毒品危害防制條例第八條
    第六項公告應予加重之淨重十公克），無償轉讓並交付予李
    昀蔚施用。
  (十三)甲○○於九十六年九月十七日，另基於轉讓第一級毒品海洛
    因之犯意，在臺中市○○路○段一四八號六樓李昀蔚、林勝
    吉等人宿舍內，將摻有海洛因之香煙一支（可供林勝吉施用
    一次，重量未達依毒品危害防制條例第八條第六項公告應予
    加重之淨重五公克），無償轉讓並交付予林勝吉施用。
  (十四)甲○○於九十六年九月十九日晚上十時許，另基於轉讓第一
    級毒品海洛因之犯意，在臺中市○○路○段一四八號六樓李
    昀蔚、林勝吉等人宿舍內，將摻有海洛因之香煙一支（可供
    陳英華施用一次，重量未達依毒品危害防制條例第八條第六
    項公告應予加重之淨重五公克），無償轉讓並交付予陳英華
    施用。
  (十五)甲○○於九十六年九月十九日晚間十時許，另基於轉讓同屬
    禁藥之第二級毒品甲基安非他命之犯意，在臺中市○○路○
    段一四八號六樓李昀蔚、林勝吉等人宿舍內，將甲基安非他
    命一小包（可供李昀蔚施用一次，重量未達依毒品危害防制
    條例第八條第六項公告應予加重之淨重十公克），無償轉讓
    並交付予李昀蔚施用。
二、嗣於九十六年九月十九日晚間十時二十分許，經警在持本院
    核發搜索票至臺中市○○路○段一四八號六樓進行搜索而查
    獲，並在上址李昀蔚房間內扣得甲○○所有供施用海洛因所
    用之海洛因四包（合計淨重一‧一七公克，空包裝共重○‧
    九二公克）、葡萄糖二包（合計淨重三‧一一公克，空包裝
    共重○‧六八公克）、殘渣袋八包、分裝袋四十四包、圓型
    鐵桿一支、棕色手提袋一個、咖啡色手提袋一個等物，又於
    甲○○與陳英華所在房間內查獲甲○○所有供施用海洛因所
    用之海洛因二包（合計淨重二‧二八公克，空包裝共重○‧
    四五公克）、葡萄糖一包（合計淨重一‧三○公克，空包裝
    共重○‧二五公克）、電子磅秤一個、殘渣袋十一包、分裝
    袋二十包等物。
三、案經臺中市警察局第三分局報請臺灣臺中地方法院檢察署檢
    察官偵查起訴。
    理  由
一、前揭犯罪事實，業據被告甲○○於偵查中及本院審理時均坦
    承不諱，核與證人陳英華、李昀蔚、林勝吉於偵查中具結作
    證之證詞相符，復有現場圖二張、查獲照片二十四張、查獲
    證物初步採證照片十張，及證人陳英華、李昀蔚、林勝吉之
    採集尿液鑑定同意書、委託驗尿液代號與真實姓名對照表、
    中山醫學大學附設醫院檢驗科藥物檢測中心尿液檢驗報告各
    一張附卷可憑，足認被告前揭自白確與事實相符，本案事證
    明確，被告前揭犯行，洵堪認定，應依法論科。
二、論罪科刑：
  (一)核被告就前揭犯罪事實欄一(一)至(四)、(十三)、(十四)之所為，係犯毒
    品危害防制條例第八條第一項之轉讓第一級毒品罪。
  (二)按「安非他命」雖係上述條例第二項第二款所規定之「第二
    級毒品」，但其亦屬於藥事法所稱之「禁藥」（即藥事法第
    二十二條第一款所稱之「經中央衛生主管機關明令公告禁止
    製造、調劑、輸入、輸出、販賣或陳列之毒害藥品」）。而
    明知為禁藥而轉讓者，藥事法第八十三條亦定有處罰明文。
    故行為人明知為禁藥即「安非他命」而轉讓予他人者，除成
    立毒品危害防制條例第八條第二項之「轉讓第二級毒品罪」
    外，亦構成藥事法第八十三條第一項之「轉讓禁藥罪」，此
    係屬同一犯罪行為而同時有二種法律可資處罰之「法條（規
    ）競合」情形，應依「重法優於輕法」、「後法優於前法」
    等法理，擇一處斷（最高法院九十六年度臺上字第三五八二
    號判決意旨參照）。查毒品危害防制條例第八條第二項轉讓
    第二級毒品罪之法定本刑為「六月以上五年以下有期徒刑，
    得併科新臺幣七十萬元以下罰金」，又九十三年四月二十一
    日修正後藥事法第八十三條第一項轉讓禁藥罪之法定本刑為
    「七年以下有期徒刑，得併科新臺幣五百萬元以下罰金」，
    而被告自承轉讓甲基安非他命九次予證人李昀蔚，其轉讓數
    量僅供證人李昀蔚施用一次，衡情常人單次施用甲基安非他
    命之數量，顯未達到毒品危害防制條例第八條第六項規定加
    重其刑之標準十公克以上，且卷內未見被告有轉讓甲基安非
    他命十公克以上之積極事證，又證人李昀蔚係成年人，是本
    案並無應依毒品危害防制條例第八條第六項及第九條之規定
    加重其刑至二分之一之情形，則現行藥事法第八十三條第一
    項之罪之法定本刑，顯較毒品危害防制條例第八條第二項之
    罪之法定本刑為重，揆諸前揭判決意旨，並依「重法優於輕
    法」、「後法優於前法」之法理，本案被告轉讓甲基安非他
    命之行為，自應優先適用藥事法第八十三條第一項之規定處
    斷。是核被告就前揭犯罪事實欄一(五)至(十二)、(十五)之所為，係犯
    藥事法第八十三條第一項之明知為禁藥而轉讓罪。起訴書認
    為被告就前揭轉讓甲基安非他命之犯行，係犯毒品危害防制
    條例第八條第二項之轉讓第二級毒品罪，尚有未洽，惟其起
    訴之基本事實相同，本院自應予審理，並依法變更其起訴法
    條。
  (三)被告轉讓第一級毒品海洛因及轉讓禁藥甲基安非他命前，持
    有第一級毒品海洛因及禁藥甲基安非他命之低度行為，分別
    為轉讓毒品及禁藥之高度行為所吸收，均不另論罪。
  (四)按數行為於同時同地或密切接近之時地實施，侵害同一之法
    益，各行為之獨立性極為薄弱，依一般社會健全觀念，在時
    間差距上，難以強行分開，在刑法評價上，以視為數個舉動
    之接續施行，合為包括之一行為予以評價，較為合理，則屬
    接續犯，而為包括之一罪（最高法院八十六年台上字第三二
    九五號判例意旨參照）。本案被告轉讓第一級毒品海洛因五
    次予證人陳英華，及轉該禁藥甲基安非他命九次予證人李昀
    蔚，在時間上並非密接而無法強行分開，可獨立認定每次轉
    讓行為，況證人陳英華、李昀蔚各次施用毒品之行為，依目
    前實務通說見解認應以數罪論斷，則被告因證人陳英華、李
    昀蔚欲施用毒品之故，而多次轉讓第一級毒品海洛因及禁藥
    甲基安非他命，顯均係另行起意，非基於單一犯意，故非接
    續犯，起訴書認被告對同一人之轉讓行為為接續犯云云，尚
    有未洽。是被告就前揭犯罪事實欄一(一)至(十五)之十五次犯行間
    ，犯意各別，行為互殊，應予分論併罰。
  (五)被告前因違反毒品危害防制條例案件，經臺灣彰化地方法院
    以九十三年度訴緝字第二五號判決處以有期徒刑十月確定，
    於九十四年四月十四日縮刑期滿執行完畢，有臺灣高等法院
    被告前案紀錄表及臺灣臺中地方法院檢察署刑案資料查註紀
    錄表在卷可憑，被告前受有期徒刑執行完畢，五年內故意再
    犯本件有期徒刑以上之各罪，均為累犯，各應依刑法第四十
    七條第一項之規定加重其刑。
  (六)爰審酌被告無視於國家杜絕毒品及禁藥犯罪之禁令，將其所
    持有之第一級毒品海洛因及亦同屬禁藥之第二級毒品甲基安
    非他命轉讓他人施用，使受讓之吸毒者更加產生依賴性，所
    為嚴重戕害國民健康與社會治安，惡性非輕，且其前因意圖
    販賣而非法持有第一、二級毒品犯行，經臺灣彰化地方法院
    以九十四年度訴字第一五一八號判決判處有期徒刑十二年，
    並經臺灣高等法院臺中分院以九十五年度上訴字第一七四二
    號判決駁回上訴確定，堪認素行不良，再兼衡酌被告之智識
    程度、犯罪動機、目的、手段及其犯後坦承犯行，態度尚可
    等一切情狀，分別量處如主文所示之刑，並合併定其應執行
    之刑，以示懲儆。
  (七)扣案之海洛因四包（合計淨重一‧一七公克，空包裝共重○
    ‧九二公克）、海洛因二包（合計淨重二‧二八公克，空包
    裝共重○‧四五公克）、葡萄糖二包（合計淨重三‧一一公
    克，空包裝共重○‧六八公克）、葡萄糖一包（合計淨重一
    ‧三○公克，空包裝共重○‧二五公克）、殘渣袋十九包、
    分裝袋六十四包、圓型鐵桿一支、棕色手提袋一個、咖啡色
    手提袋一個、電子磅秤一個等物，被告於本院審理時自承係
    其所有，供其施用海洛因所用之物，故係證明被告涉犯施用
    第一級毒品犯行之重要證據，且卷內並無證據可資證明上開
    扣案物品係被告用來轉讓第一級毒品海洛因或轉讓禁藥甲基
    安非他命所用之物，雖依毒品危害防制條例第十八條第一項
    規定，毒品不問屬於犯人與否，均應沒收銷燬之，及依刑法
    第三十八條第一項第二款規定，被告所有供犯罪所用之物得
    予沒收，然依主刑、從刑不可分原則，前開物品沒收之從刑
    ，應附隨於被告施用第一級毒品罪之主刑而同時宣告之（被
    告施用毒品部分，業經本院以九十六年度訴字第四五五七號
    判決確定，並將上開之海洛因二包《合計淨重二‧二八公克
    ，空包裝共重○‧四五公克》、葡萄糖一包《合計淨重一‧
    三○公克，空包裝共重○‧二五公克》、殘渣袋十一包，分
    別宣告沒收銷燬及沒收），或由檢察官另依刑法第四十條第
    二項規定，就違禁物部分聲請單獨宣告沒收銷燬之，不得於
    本案宣告沒收銷燬或沒收之，併此說明。
據上論斷，應依刑事訴訟法第二百七十三條之一第一項、第二百
九十九條第一項前段、第三百條，毒品危害防制條例第八條第一
項，藥事法第八十三條第一項，刑法第十一條前段、第四十七條
第一項、第五十一條第五款，判決如主文。
中    華    民    國    97    年    5     月    30    日
                  刑事第十三庭  法  官  黃裕仁
上正本證明與原本無異。
如不服本判決，應於收受送達後十日內向本院提出上訴書狀（應
敘述具體理由並附繕本）。
上訴書狀如未敘述理由，應於上訴期間屆滿後二十日內補提理由
書於本院。
                                書記官  王嘉仁
中    華    民    國    97    年    5     月    30    日
附錄論罪科刑法條
藥事法第八十三條第一項
明知為偽藥或禁藥，而販賣、供應、調劑、運送、寄藏、牙保、
轉讓或意圖販賣而陳列者，處七年以下有期徒刑，得併科新臺幣
五百萬元以下罰金。
毒品危害防制條例第八條第一項
轉讓第一級毒品者，處一年以上七年以下有期徒刑，得併科新臺
幣一百萬元以下罰金。
附表：
┌──┬───┬───────┬─────────────┐
│編號│犯  行│所犯法條及罪名│宣          告          刑│
├──┼───┼───────┼─────────────┤
│ 一 │如犯罪│毒品危害防制條│甲○○轉讓第一級毒品，累犯│
│    │事實欄│例第八條第一項│，處有期徒刑壹年貳月。    │
│    │一(一)所│轉讓第一級毒品│                          │
│    │示    │罪。          │                          │
├──┼───┼───────┼─────────────┤
│ 二 │如犯罪│毒品危害防制條│甲○○轉讓第一級毒品，累犯│
│    │事實欄│例第八條第一項│，處有期徒刑壹年貳月。    │
│    │一(二)所│轉讓第一級毒品│                          │
│    │示    │罪。          │                          │
├──┼───┼───────┼─────────────┤
│ 三 │如犯罪│毒品危害防制條│甲○○轉讓第一級毒品，累犯│
│    │事實欄│例第八條第一項│，處有期徒刑壹年貳月。    │
│    │一(三)所│轉讓第一級毒品│                          │
│    │示    │罪。          │                          │
├──┼───┼───────┼─────────────┤
│ 四 │如犯罪│毒品危害防制條│甲○○轉讓第一級毒品，累犯│
│    │事實欄│例第八條第一項│，處有期徒刑壹年貳月。    │
│    │一(四)所│轉讓第一級毒品│                          │
│    │示    │罪。          │                          │
├──┼───┼───────┼─────────────┤
│ 五 │如犯罪│藥事法第八十三│甲○○明知為禁藥而轉讓，累│
│    │事實欄│條第一項明知為│犯，處有期徒刑柒月。      │
│    │一(五)所│禁藥而轉讓罪。│                          │
│    │示    │              │                          │
├──┼───┼───────┼─────────────┤
│ 六 │如犯罪│藥事法第八十三│甲○○明知為禁藥而轉讓，累│
│    │事實欄│條第一項明知為│犯，處有期徒刑柒月。      │
│    │一(六)所│禁藥而轉讓罪。│                          │
│    │示    │              │                          │
├──┼───┼───────┼─────────────┤
│ 七 │如犯罪│藥事法第八十三│甲○○明知為禁藥而轉讓，累│
│    │事實欄│條第一項明知為│犯，處有期徒刑柒月。      │
│    │一(七)所│禁藥而轉讓罪。│                          │
│    │示    │              │                          │
├──┼───┼───────┼─────────────┤
│ 八 │如犯罪│藥事法第八十三│甲○○明知為禁藥而轉讓，累│
│    │事實欄│條第一項明知為│犯，處有期徒刑柒月。      │
│    │一(八)所│禁藥而轉讓罪。│                          │
│    │示    │              │                          │
├──┼───┼───────┼─────────────┤
│ 九 │如犯罪│藥事法第八十三│甲○○明知為禁藥而轉讓，累│
│    │事實欄│條第一項明知為│犯，處有期徒刑柒月。      │
│    │一(九)所│禁藥而轉讓罪。│                          │
│    │示    │              │                          │
├──┼───┼───────┼─────────────┤
│ 十 │如犯罪│藥事法第八十三│甲○○明知為禁藥而轉讓，累│
│    │事實欄│條第一項明知為│犯，處有期徒刑柒月。      │
│    │一(十)所│禁藥而轉讓罪。│                          │
│    │示    │              │                          │
├──┼───┼───────┼─────────────┤
│十一│如犯罪│藥事法第八十三│甲○○明知為禁藥而轉讓，累│
│    │事實欄│條第一項明知為│犯，處有期徒刑柒月。      │
│    │一(十一)所│禁藥而轉讓罪。│                          │
│    │示    │              │                          │
├──┼───┼───────┼─────────────┤
│十二│如犯罪│藥事法第八十三│甲○○明知為禁藥而轉讓，累│
│    │事實欄│條第一項明知為│犯，處有期徒刑柒月。      │
│    │一(十二)所│禁藥而轉讓罪。│                          │
│    │示    │              │                          │
├──┼───┼───────┼─────────────┤
│十三│如犯罪│毒品危害防制條│甲○○轉讓第一級毒品，累犯│
│    │事實欄│例第八條第一項│，處有期徒刑壹年貳月。    │
│    │一(十三)所│轉讓第一級毒品│                          │
│    │示    │罪。          │                          │
├──┼───┼───────┼─────────────┤
│十四│如犯罪│毒品危害防制條│甲○○轉讓第一級毒品，累犯│
│    │事實欄│例第八條第一項│，處有期徒刑壹年貳月。    │
│    │一(十四)所│轉讓第一級毒品│                          │
│    │示    │罪。          │                          │
├──┼───┼───────┼─────────────┤
│十五│如犯罪│藥事法第八十三│甲○○明知為禁藥而轉讓，累│
│    │事實欄│條第一項明知為│犯，處有期徒刑柒月。      │
│    │一(十五)所│禁藥而轉讓罪。│                          │
│    │示    │              │                          │
└──┴───┴───────┴─────────────┘


司法院資訊處製作；財團法人民間司法改革基金會備份。
